臺灣橋頭地方法院民事判決　　　　　　　110年度訴字第689號
原　　　告　沈靜　　

訴訟代理人　蕭縈璐律師
被　　　告　葉俊華　
上列當事人間確認本票債權不存在等事件，本院於民國110 年10
月15日言詞辯論終結，判決如下：
    主      文
原告之訴駁回。
訴訟費用由原告負擔。
    事實及理由
壹、程序事項：
一、按訴之變更或追加，如新訴專屬他法院管轄或不得行同種之
    訴訟程序者，不得為之。民事訴訟法第257 條定有明文。所
    謂專屬管轄，係指法律規定某類事件專屬一定法院管轄。凡
    法律規定某類事件僅得由一定法院管轄者，縱未明定「專屬
    管轄」，仍不失專屬管轄性質。又強制執行法第14條既規定
    債務人提起異議之訴，應向執行法院為之，顯已由該法明定
    此類事件應由執行法院管轄，性質上自屬專屬管轄。
二、本件原告原起訴聲明：㈠確認被告持有如附表所示之本票（
    下稱系爭本票）對原告之債權不存在；㈡被告不得持本院11
    0 年度司票字第259 號民事裁定（下稱系爭本票裁定）為執
    行名義對原告之財產為強制執行。嗣於訴訟進行中，因被告
    已持系爭本票裁定對原告聲請強制執行，經臺灣屏東地方法
    院以110 年度司執字第46759 號強制執行事件（下稱系爭執
    行事件）執行中，原告遂於民國110 年10月7 日具狀變更聲
    明為：㈠確認被告持有系爭本票對原告之債權不存在；㈡系
    爭執行事件之強制執行程序應予撤銷。惟原告變更後之聲明
    係就系爭執行事件提起債務人異議之訴，依前開規定說明，
    該異議之訴應專屬於執行法院之臺灣屏東地方法院管轄，自
    不得為訴之變更，原告所為訴之變更自非適法，本院仍應就
    其變更前之聲明為裁判，合先敘明。
貳、實體事項：
一、原告主張：
  ㈠兩造曾為男女朋友，雙方於107 年12月間分手，嗣於108 年
    年底兩造又短暫交往2 個月餘，並於109 年l 月間協議分手
    。詎料，被告因不滿原告提出分手，遂於109 年1 月間某日
    見面過程中搶走原告之手機，並擅自拍攝原告存放於手機內
    之照片及原告與其他友人間之LINE對話內容。隨後，因被告
    不滿原告拒絕再與其碰面，便對外聲稱原告有同時與多位男
    士交往之情形，先是逼迫原告依其指示在臉書（Facebook）
    公開道歉，又多次向原告表明欲將上開非法竊錄取得之照片
    交付予蘋果日報記者，並不斷的以電話、LINE訊息騷擾、恐
    嚇原告，內容盡是恐嚇字眼，且亦會以撥打電話給原告方式
    騷擾原告，致原告心生畏懼，原告亦曾收受自稱是蘋果日報
    記者之訊息，被告並同時打電話騷擾原告之友人，被告更以
    要讓原告身敗名裂為由，脅迫原告簽發票面金額均為新臺幣
    （下同）125,000 元、票據號碼為243701至243712號，共計
    12紙之本票（後經本院110 年度司票字第259 號民事裁定認
    定票據號碼43706 號之本票無效，故票據號碼43706 號之本
    票不在本案起訴範圍內），籍此向原告要索1,500,000 元。
  ㈡衡酌被告當時手握原告平日使用之手機，內有原告經常聯繫
    之友人電話、其他文字訊息及照片等，被告除恐嚇要對原告
    不利外，更是不斷的騷擾原告友人，原告之意思自由確實已
    受到拘束，足認原告係因受到被告之脅迫而簽發系爭本票。
    原告於109 年4 月6 日已寄發律師函撤銷其簽發之系爭本票
    之意思表示，並經被告於同年4 月10日收受，系爭本票既經
    撤銷，自為無效。且原告與被告為系爭本票直接前後手，兩
    造間並無金錢債權債務關係，系爭本票之基礎原因關係即不
    存在，原告自得主張系爭本票債權因欠缺原因關係而不存在
    ，且應由被告就該基礎原因關係存在之積極事實負舉證責任
    。惟被告持系爭本票聲請強制執行，經本院以系爭本票裁定
    准予強制執行，原告因此受有強制執行之危險，且原告就系
    爭本票之本票債權存否仍有爭執，其法律上地位不安之狀態
    ，自能以確認判決將之除去，故原告起訴請求確認系爭本票
    之本票債權不存在，即有確認之法律上利益，爰請求確認被
    告持有系爭本票對原告之債權不存在，並請求被告不得持系
    爭本票裁定對原告強制執行等語，並聲明：⒈確認被告持有
    系爭本票對原告之債權不存在；⒉被告不得持系爭本票裁定
    為執行名義對原告之財產為強制執行。
二、被告則以：
  ㈠兩造於106 年1 月7 日起至109 年1 月間為男女朋友關係，
    因雙方表示相互交往願以將來結婚為目的，被告基於感情之
    信賴基礎，遂在交往同居期間除負擔原告生活開銷費用及房
    貸支出外，還將工作所得及存款陸續交由其保管，累積金額
    約為1,500,000 元。詎料，被告於109 年1 月間突覺原告行
    為有異，深感疑惑之餘乃開始調查原因，發現其暗地另有結
    交新男友，且與其過往甚密逾越一般普通朋友關係；同時間
    被告因陽具常無端發生疼痛症狀，經就醫後被診斷出罹患睪
    丸炎，合理懷疑係遭原告感染所致。被告因原告前揭諸作為
    ，多年感情付出被欺騙付之流水，身體又被性病所擾，在身
    心不堪折磨之情形下，為徹底瞭解原告出軌始末以了結此段
    感情，才要求原告提供個人手機便於查明真相，絕非原告所
    稱被告因不滿原告提出分手而搶走原告手機云云。後被告從
    原告手機內得知原告同時結交多位男子，且都論及婚嫁，被
    告為免他人日後如同自己遭遇人財兩失，要求原告交代各男
    子姓名及交往過程，然原告僅願說出訴外人華偉傑1 人。被
    告因原告一再掩飾事實不願說清劈腿行為，導致情緒或言語
    或有過激之處，誠屬男人面對女友出軌時會有之正常反應與
    現象；況且被告並未對原告有施以任何肢體物理力或暴力傷
    害行為，難謂已達成脅迫或強暴程度。而蘋果日報記者對原
    告所發訊息，或是詢問原告與陳皓怡間侵害配偶權事件，與
    被告無涉。
  ㈡另被告與原告協議分手過程，同時要求原告歸還兩造交往期
    間保管被告交付之1,500,000 元，並於109 年2 月14日簽立
    協議書（下稱2 月協議書），且從兩造對話記錄，絲毫不見
    其有受被告脅迫簽立2 月協議書及交付系爭本票之跡象，足
    見原告並無遭到被告脅迫而簽立系爭本票之情。且因被告未
    履行2 月協議書，被告迫於無奈向臺灣士林地方檢察署對原
    告提起詐欺、侵占及傷害告訴（110 年度偵字第583 號），
    雖經該署予以不起訴，然揆諸該不起訴處分書內容，僅可認
    定原告罪嫌不足，並無否定原告無收受被告1,500,000 元之
    事實論述，原告實難執前揭不起訴處分書，遽論原告無保管
    被告1,500,000 元及已同意歸還1,500,000 元予被告之情事
    ，原告主張兩造間並無任何基礎原因關係，亦不足採，被告
    持有系爭本票對原告之本票債權應屬存在。此外，基於票據
    無因性之本質，與維護票據之流通性，票據上權利之行使，
    不以其原因關係存在為前提，執票人行使票據上權利時，就
    其基礎之原因關係確有效存在，不負舉證責任，故原告主張
    被告應就系爭本票之原因關係存在之積極事實負舉證責任，
    誠無理由可言等語資為抗辯，並聲明：原告之訴駁回。
三、本件經法官會同兩造整理爭執、不爭執事項如下：
  ㈠不爭執事項（本院採為判決之基礎）：
  ⒈原告曾於109 年3 月9 日簽發系爭本票交付被告，兩造為系
    爭本票之直接前後手。後被告持系爭本票向本院聲請裁定准
    許強制執行，經本院以系爭本票裁定准許在案。
  ⒉原告於109 年4 月6 日委由律師寄發如原證7 所示之律師函
    予被告，向被告依民法第92條撤銷簽發系爭本票之意思表示
    ，經被告於同年月10日收受。
  ⒊原告曾簽名並寄送如被證3 所示之協議書（下稱3 月協議書
    ）予被告，但被告並未同意該協議書。
  ⒋被告前對原告提起詐欺及侵占告訴，經臺灣士林地方法院檢
    察署以110 年度偵字第583 號為不起訴處分，被告提起再議
    ，亦經臺灣高等檢察署以110 年度上聲議字第2650號駁回。
  ⒌原證9、原證18、原證19均為兩造間之通訊軟體對話紀錄。
  ㈡爭執事項：
  ⒈原告簽發系爭本票是否係受被告之脅迫所致？原告依民法第
    92條撤銷簽發系爭本票之意思表示有無理由？
  ⒉原告對被告主張系爭本票之原因抗辯有無理由？
  ⑴原告簽發系爭本票之原因關係為何？
  ⑵依該原因關係，被告得否向原告請求系爭本票記載之金額？
四、得心證之理由：
  ㈠按確認法律關係之訴，非原告有即受確認判決之法律上利益
    者，不得提起之，民事訴訟法第247 條第1 項前段定有明文
    。所謂即受確認判決之法律上利益，係指因法律關係之存否
    不明確，原告主觀上認其在法律上之地位有不安之狀態存在
    ，且此種不安之狀態，致原告在私法上之地位有受侵害之危
    險，而此項危險得以對於被告之確認判決除去之者而言。本
    件被告執原告所簽發之系爭本票，向本院聲請裁定准予強制
    執行，經本院以系爭本票裁定准予強制執行在案，原告否認
    被告對其有系爭本票債權存在，則兩造間就系爭本票債權存
    否不明確，致原告在私法上之地位將有受侵害之危險，而此
    項危險得以本件確認判決除去之，應認原告提起本件確認之
    訴有即受確認判決之法律上利益，合先敘明。
  ㈡原告簽發系爭本票並非受被告之脅迫所致，原告依民法第92
    條撤銷簽發系爭本票之意思表示為無理由：
  ⒈按當事人主張有利於己之事實者，就其事實有舉證責任，民
    事訴訟法第277 條前段定有明文；又被脅迫而為意思表示者
    ，依民法第92條第1 項之規定，表意人固得撤銷其意思表示
    ，惟主張被脅迫而為表示之當事人，應就此項事實負舉證之
    責任，於經法院調查兩造所提出之證據後，事實如仍陷於真
    偽不明時，該舉證不足之不利益，即應由主張被脅迫之當事
    人承擔，方符舉證責任之法則。
  ⒉原告雖主張其簽發系爭本票係遭被告脅迫所致，並提出原告
    之臉書貼文、兩造間通訊軟體對話紀錄為證（見審訴卷第23
    至49頁、本院卷第39至56頁、第65至67頁、第69頁），經查
    ，依原告所提出之臉書貼文及兩造間對話紀錄，雖堪認被告
    確有要求原告依其指示在臉書公開道歉，又多次向原告表明
    欲將其手中之原告私人資料交付予蘋果日報記者，並不斷的
    發送諸如：「甲○，妳的厄運要開始了……」、「妳不需要
    跟報告……！好好準備以後的厄運的發生吧……」、「我會
    動用一切的人脈關係朋友讓你痛苦讓你身敗名裂讓你萬劫不
    復」、「這輩子我跟（甲○）沒完沒了」、「今天約好時間
    ……見面？時間？地點？晚上20：00前我要知道……我在高
    雄……是災？是難？妳（甲○）自己決定……」、「甲○把
    我封鎖我非常的憤怒」、「2020年2 月12日晚上的9 點我在
    屏東……你家等你」、「搞不好我會在楠梓等妳甲○」等文
    字訊息予原告，雖堪認被告確有恐嚇及騷擾原告之舉動。
  ⒊然兩造曾於109 年2 月14日當面進行協議，並簽立2 月協議
    書，有兩造間對話紀錄及2 月協議書在卷可參（見本院卷第
    133 頁、第137 頁），該協議書中僅提及原告應存款達150
    萬元，及約定兩造分別應遵守之事項，並未提及原告應簽立
    系爭本票交付被告，顯見兩造於當時尚未提及簽發系爭本票
    乙事。而系爭本票係原告於109 年3 月9 日簽發後交付被告
    ，為兩造所不爭執，堪信屬實，又原告另曾簽立3 月協議書
    寄予被告，亦為兩造所不爭執，且有該協議書在卷可參（見
    審訴卷第154 頁），依該協議書之記載，原告於協議中已明
    載應分12期給付共150 萬元予被告，並開立系爭本票為憑，
    綜合上開事證及時序，兩造係於簽立2 月協議書後，至109
    年3 月9 日原告簽發系爭本票前，始另行約定原告應簽發系
    爭本票及3 月協議書交付被告，應堪認定。而自兩造簽立2
    月協議書至原告簽發系爭本票及3 月協議書間，已間隔20餘
    日，縱被告於兩造簽立2 月協議書前確有恐嚇及騷擾原告之
    舉動，其效力是否足以影響至原告簽發系爭本票時之意思自
    由，已非無疑，而原告復未提出簽立2 月協議書後兩造間之
    對話記錄，佐證被告於該段期間仍有持續恐嚇及騷擾原告之
    舉，已難為有利原告之認定。況依被告提出之該段期間兩造
    間部分對話記錄（見本院卷第137 至147 頁），原告亦無任
    何遭被告恐嚇或騷擾之情形，反一再表明兩造間係理性達成
    協議，更難認被告於兩造簽立2 月協議書後，仍有繼續對原
    告恐嚇或騷擾之舉，自無從認原告於簽發系爭本票時之意思
    表示自由仍有遭被告脅迫之情事，原告主張其簽發系爭本票
    之意思表示係因遭被告脅迫所為，而依民法第92條規定撤銷
    該意思表示，應屬無據。至原告雖另提出被告與其友人間之
    對話紀錄（見本院卷第57至63頁），欲佐證被告有騷擾之行
    為，然該等事證亦均係於兩造簽立2 月協議書前所為，依前
    開說明，仍無從為有利原告之認定，併此敘明。
  ㈢原告對被告主張原因關係抗辯並無理由：
    原告主張兩造間並無簽發系爭本票之原因關係存在，為被告
    所否認。經查，兩造間簽立之2 月協議書，未明確約定原告
    應給付被告款項，雖無從認定兩造間於當時即已約定應給付
    被告150 萬元，應非屬原告簽發系爭本票之原因關係。然依
    原告簽立之3 月協議書之記載，即已明確載明原告應給付被
    告150 萬元作為雙方和解之金額，亦載明原告簽發系爭本票
    之意旨，該協議書既係由原告所擬，堪認兩造間就該部分約
    定之內容，確有達成合意，原告方會於協議書中為該等記載
    ，應堪認原告簽發系爭本票之原因關係，應係基於兩造間之
    和解契約所為。原告雖主張3 月協議書未經被告同意，故應
    非原告簽發系爭本票之原因關係云云，然被告並未同意3 月
    協議書，雖為兩造所不爭執，惟依被告提出之兩造間對話紀
    錄（見審訴卷第164 頁），被告應係就未履約之處理部分有
    所意見而未同意，與兩造間約定原告應給付之款項及簽發系
    爭本票無關，仍堪認兩造於原告草擬3 月協議書前已有達成
    原告應給付150 萬元及簽發系爭本票之和解契約，原告此部
    分主張，尚無理由。而依兩造間之和解契約，原告既應給付
    被告150 萬元，並應簽發系爭本票為憑，原告復未舉證證明
    該和解契約係遭被告脅迫所為已如前述，亦未提出其他證據
    證明該和解契約有何其他妨害效力之情事，原告自無從以該
    和解契約之原因關係抗辯對抗被告。
參、綜上所述，原告簽發系爭本票既非因遭被告脅迫所致，又無
    從以原因關係抗辯對抗被告，被告對原告即確有該系爭本票
    之票據債權存在，原告亦無從對抗被告持系爭本票所為強制
    執行，從而，原告請求確認被告持有系爭本票對原告之債權
    不存在，及請求被告不得持系爭本票裁定為執行名義對原告
    之財產為強制執行。均無理由，應予駁回。
肆、本件事證已臻明確，兩造其餘攻擊防禦方法及所提之證據，
    經審酌後於本件判決結果無影響，爰不逐一論述，附此敘明
    。
伍、訴訟費用負擔之依據：民事訴訟法第78條。
中    華    民    國   110    年    10    月    29    日
                  民事第二庭  法  官  蕭承信
附表：
┌──┬───────┬─────┬───────┬────┐
│編號│ 發   票   日 │ 票面金額 │ 到   期   日 │票據號碼│
│    │              │（新臺幣）│ 即利息起算日 │        │
├──┼───────┼─────┼───────┼────┤
│ 1  │109年3月10日  │125,000元 │109年3月31日  │243701  │
├──┼───────┼─────┼───────┼────┤
│ 2  │109年3月10日  │125,000元 │109年4月30日  │243702  │
├──┼───────┼─────┼───────┼────┤
│ 3  │109年3月10日  │125,000元 │109年5月31日  │243703  │
├──┼───────┼─────┼───────┼────┤
│ 4  │109年3月10日  │125,000元 │109年6月30日  │243704  │
├──┼───────┼─────┼───────┼────┤
│ 5  │109年3月10日  │125,000元 │109年7月31日  │243705  │
├──┼───────┼─────┼───────┼────┤
│ 6  │109年3月10日  │125,000元 │109年9月30日  │243707  │
├──┼───────┼─────┼───────┼────┤
│ 7  │109年3月10日  │125,000元 │109年10月31日 │243708  │
├──┼───────┼─────┼───────┼────┤
│ 8  │109年3月10日  │125,000元 │109年11月30日 │243709  │
├──┼───────┼─────┼───────┼────┤
│ 9  │109年3月10日  │125,000元 │109年12月31日 │243710  │
├──┼───────┼─────┼───────┼────┤
│ 10 │109年3月10日  │125,000元 │110年1月31日  │243711  │
├──┼───────┼─────┼───────┼────┤
│ 11 │109年3月10日  │125,000元 │110年2月28日  │243712  │
└──┴───────┴─────┴───────┴────┘ 
以上正本係照原本作成。
如對本判決上訴，須於判決送達後20日內向本院提出上訴狀。如
委任律師提起上訴者，應一併繳納上訴審裁判費。
中    華    民    國   110    年    10    月    29    日
                              書記官  林慧雯